臺灣高雄地方法院刑事判決　　　　　 96年度交簡上字第223號
上　訴　人　臺灣高雄地方法院檢察署檢察官
被　　　告　甲○○
上列上訴人因被告業務過失傷害案件，不服本院交通法庭中華民
國96年6 月27日96年度交簡字第2019號第一審簡易判決（聲請簡
易判決處刑案號：96年度偵字第9925號），提起上訴，本院管轄
之第二審合議庭進行簡式審判程序審理，判決如下：
    主  文
原判決撤銷。
甲○○犯業務過失傷害罪，處有期徒刑參月，減為有期徒刑一月
又十五日，如易科罰金，以新台幣壹仟元折算壹日。緩刑貳年。
    事  實
一、甲○○考領有普通大貨車駕駛執照，為從事駕駛業務之人，
    於民國95年7 月11日11時40分許，駕駛車牌號碼857-SF 號
    自用大貨車（下稱甲車），沿高雄縣鳥松鄉○○路由西往東
    方向行駛，行經神農路與大同路交岔路口時，適有陳一旭駕
    駛車牌號碼7M-5660 號自用小客車（下稱乙車），及行駛於
    乙車前方由丙○○所駕駛而搭載丁○○、己○○、戊○○之
    車牌號碼ZS -1721號自用小客車（下稱丙車），於同向前方
    停等紅燈；甲○○本應注意汽車在同一車道行駛時，除擬超
    越前車外，後車與前車之間應保持隨時可以煞停之距離；且
    汽車行駛時，駕駛人應注意車前狀況，並隨時採取必要安全
    措施，依當時情形為天候晴、日間自然光線、路面乾燥、無
    缺陷、無障礙物，視距良好，又無不能注意之情事，竟疏於
    注意及此，致甲車前車頭不慎撞及乙車後車尾，並致使乙車
    前車頭再撞及丙車後車尾，造成丙車駕駛丙○○受有頭部外
    傷疑腦震盪及枕部頭皮挫傷腫脹等傷害；丙車乘客丁○○、
    己○○均受有頸椎扭腫痛之傷害、戊○○受有頸部挫腫之傷
    害，甲○○於肇事後犯罪未被發覺之前，留在事故現場並主
    動向到場處理車禍員警胡昆龍坦承肇事，而願接受裁判。
二、案經丙○○、丁○○、戊○○、己○○訴請台灣高雄地方法
    院檢察署檢察官聲請簡易判決處刑。
    理  由
一、本件被告甲○○所犯係死刑、無期徒刑、最輕本刑為3 年以
    上有期徒刑以外之罪，其於審判程序中就被訴事實為有罪之
    陳述，經本院告知簡式審判程序之旨，並聽取公訴人及被告
    之意見後，合議庭乃裁定改行簡式審判程序。又依改行簡式
    審判程序之故，本件並無刑事訴訟法第159 條第1 項規定之
    適用，併予指明。
二、本件檢察官循告訴人請求提起上訴，其上訴意旨略以：被告
    並不符合自首要件云云。
三、經查：
  (一)上揭事實，業據被告於偵查及本院審理中坦承不諱，核與告
    訴人丁○○指述情節大致相符，並有大東醫院乙診字第0000
    002499號、第0000000000號、第0000000000號、第00000000
    00號診斷證明書、道路交通事故現場圖、道路交通事故調查
    報告表(一)、(二)各1 份、道路交通事故談話紀錄表3 份、現場
    照片7 張等在卷可稽。而「汽車在同一車道行駛時，除擬超
    越前車外，後車與前車之間應保持隨時可以煞停之距離；且
    汽車行駛時，駕駛人應注意車前狀況，並隨時採取必要安全
    措施。」，道路交通安全規則第94條第3 款、第1 款分別定
    有明文，被告為自用大貨車駕駛，自應對上開規定知之甚明
    ，而肇事當時天候晴、日間自然光線、路面乾燥、無缺陷、
    無障礙物，視距良好等情，有道路交通事故調查報告表1 份
    附卷可查，足認被告當時並無不能注意之情事，詎竟疏於注
    意及此，以致肇事，是被告具有過失，甚為明確，且其過失
    駕駛行為，與告訴人所受之傷害間，具有相當因果關係。是
    被告之任意性自白核與事實相符，洵堪採為論罪科刑之依據
    。本案事證明確，被告犯行堪以認定，應依法論科。
  (二)次按，上訴人雖質疑被告並不符合自首要件云云，惟被告確
    於肇事後留在事故現場，向前往現場處理，尚不知肇事者為
    何人之員警胡昆龍坦承肇事，並接受裁判而有自首行為之事
    實，業經本院依職權電詢承辦員警胡昆龍查證明確，並有本
    院公務電話紀錄1 紙在卷可稽，而承辦員警胡昆龍與本案並
    無厲害關係，其本於執行職務過程所已知之事項而為之陳述
    自屬可採，是原審就此部分認被告有自首之適用，自無違誤
    ，上訴意旨所指並無可採。
  (三)核被告所為，係犯刑法第284 條第2 項前段之業務過失傷害
    罪。被告以一過失行為，同時造成告訴人丙○○、丁○○、
    己○○、戊○○均受有傷害，其一行為而侵害數法益，為想
    像競合犯，應依刑法第55條之規定，從一重處斷。又本案被
    告犯罪時間在96年4 月24日以前，合於中華民國九十六年罪
    犯減刑條例第3 條第1 項第15款之減刑規定，應減其宣告刑
    二分之一。原審以被告罪證明確，予以論罪科刑，固屬的論
    ，惟未及審酌依中華民國九十六年罪犯減刑條例予以減刑，
    容有未恰，上訴人上訴主張被告並不符合自首要件云云，雖
    無理由，仍應由本院予以撤銷改判。又被告於肇事後留在事
    故現場，向前往現場處理，尚不知肇事者為何人之員警胡昆
    龍坦承肇事，嗣並接受裁判之事實，有本院公務電話紀錄1
    份附卷可稽，是被告於員警尚不知何人犯罪前，主動坦承其
    為肇事者，符合刑法第62條前段自首之規定，於此亦查無何
    不得予以減輕之事由，爰予以減輕其刑。本院爰審酌被告身
    為職業駕駛人，行車未注意車前狀況，亦未注意保持行車安
    全間距，竟自後方接連撞擊前方停等紅燈之告訴人車輛，為
    肇事主因，惟念及被告犯後坦承犯行，態度良好，且前未曾
    因刑事犯罪而經法院判決處刑，有臺灣高等法院被告前案紀
    錄表1 份附卷可參，且於本院審理期間已與被害人達成和解
    ，賠償被害人之損失，有調解筆錄1 份在卷可佐，及被害人
    所受傷害等一切情狀，量處如主文所示之刑，又本案被告犯
    罪時間在96年4 月24日以前，合於中華民國九十六年罪犯減
    刑條例第3 條第1 項第15款之減刑規定，應減其宣告刑二分
    之一，並斟酌被告為大專畢業，職業為貨車司機，及目前社
    會經濟情況不佳，謀生不易等因素及家境小康等情，併諭知
    易科罰金之折算標準，以資儆懲。又被告前未曾受有期徒刑
    以上刑之宣告，已如前述，其於本院審理時並已與被害人達
    成和解，茲念其僅因一時失慮，致罹刑典，其經此偵、審教
    訓後，應知所警惕，信無再犯之虞，本院認所宣告之刑以暫
    不執行為適當，併予宣告緩刑2 年，以勵自新。
據上論斷，應依刑事訴訟法第455 條之1 第1 項、第3 項、第36
9 條第1 項前段、第364 條、第273 條之1 第1 項、第299 條第
1 項前段，刑法第284 條第2 項、第55條、第41條第1 項前段、
第62條前段、第74條第1 項第1 款，刑法施行法第1 條之1 ，中
華民國九十六年罪犯減刑條例第2 條第1 項第3 款、第7 條規定
，判決如主文。
本案經檢察官乙○○到庭執行職務。
中　　華　　民　　國　　96　　年　　11　　月　　22　　日
                      交通法庭審判長法  官  黃惠玲
                                    法  官  黃苙荌
                                    法　官  郭宜芳
以上正本證明與原本無異。
不得上訴。
中　　華　　民　　國　　96　　年　　11　　月　　23　　日
                                    書記官  何承育
附錄本判決論罪科刑之法條全文：
中華民國刑法第284條
（過失傷害罪）
因過失傷害人者，處 6 月以下有期徒刑、拘役或 5 百元以下罰
金，致重傷者，處1 年以下有期徒刑、拘役或5 百元以下罰金。
從事業務之人，因業務上之過失傷害人者，處1 年以下有期徒刑
、拘役或1 千元以下罰金，致重傷者，處3 年以下有期徒刑、拘
役或2 千元以下罰金。
